【裁判字號】    99,交抗,1941
【裁判日期】    991014
【裁判案由】    違反道路交通管理處罰條例
【裁判全文】
臺灣高等法院交通事件裁定            99年度交抗字第1941號
抗   告   人
即原處分機關  交通部公路總局臺北區監理所板橋監理站
代   表   人  甲○○
受  處 分 人  乙○○
上列抗告人因受處分人違反道路交通管理處罰條例案件，不服臺
灣板橋地方法院，中華民國99年8月27日所為裁定（99年度交聲
字第2299號），提起抗告，本院裁定如下：
    主  文
原處分及原裁定均撤銷。
乙○○汽車駕駛人，駕駛汽車經測試檢定酒精濃度超過規定標準
，處罰鍰新臺幣貳萬伍仟元。
    理  由
一、原處分機關（交通部公路總局臺北區監理所板橋監理站）處
    分意旨略以：抗告人即受處分人（下稱受處分人）乙○○於
    民國98年5月2日18時19分許，騎乘車號GED-791號重型機車
    ，行經臺北縣泰山鄉○○路時為警攔查，測得呼氣酒精濃度
    為每公升0.60毫克，而有機車駕駛人酒精濃度超過規定標準
    （每公升0.55毫克以上）之違規行為，違反道路交通管理處
    罰條例第35條第1項第1款規定，經臺北縣政府警察局新莊分
    局泰山分駐所執勤警員當場掣單舉發，原處分機關乃依前揭
    規定及違反道路交通管理事件統一裁罰基準表之規定，裁處
    受處分人罰鍰新臺幣（下同）4萬5千元（原處分機關前已於
    98年9月1日裁處受處分人吊扣駕駛執照12個月，並施以道安
    講習部分，業由臺灣板橋地方法院以98年度交聲字第3300號
    裁定分別撤銷及駁回異議確定）。
二、原裁定意旨略以：受處分人本件酒後駕車之違規行為，同時
    違反道路交通管理處罰條例第35條第1項第1款與刑法第185
    條之3之規定，係一行為同時觸犯刑事法律及違反行政法上
    義務規定，依行政罰法第26條第1項前段規定應依刑事法律
    處罰之，而受處分人本件違反刑法第185條之3規定之酒後駕
    車行為，業經檢察官為緩起訴處分，指定緩起訴期間1年，
    受處分人並依檢察官執行命令向國庫支付2萬元，並履行各
    該命令，應認既已依刑事法律處罰，自不再依上揭道路交通
    管理處罰條例等規定裁罰等語。
三、抗告人（即原處分機關）抗告意旨略以：受處分人本件酒後
    駕車之交通違規行為因同時觸犯刑法第185條之3之公共危險
    罪，經檢察官為緩起訴處分確定，並命其向國庫支付2萬元
    。惟依法務部98年10月19日法律決字第0980700687號書函、
    最高行政法院97年度裁字第86號裁定、臺北高等行政法院98
    年度訴字第397號判決暨前述行政罰法第26條第2項規定，受
    處分人仍須繳納本件違反道路交通管理處罰條例部分之罰鍰
    。換言之，受處分人既已向國庫繳交緩起訴處分金2萬元，
    惟仍低於前述處罰條例第35條第8項所定之最低罰鍰4萬5千
    元。爰請撤銷原裁定，以維持道路交通管理處罰條例處罰之
    公正性等語。
四、經查：
(一)本件受處分人於前揭時地，飲酒後猶駕駛上開重型機車，為
    警攔查，經測得受處分人呼氣酒精濃度測定值達每公升0.60
    毫克，業已超出規定標準等情，此為受處分人所不否認，並
    有臺北市政府警察局舉發違反道路交通管理事件通知單、交
    通部公路總局臺北區監理所板橋監理站板監裁字第裁41-C00
    000000號違反道路交通管理事件裁決書在卷可參，是受處分
    人之上開交通違規事實，應堪認定。
(二)按行政罰法第26條第2項雖以應受行政罰行為如經不起訴處
    分或為無罪、免訴、不受理、不付審理之裁判確定，始得另
    為裁決處罰，固未明文包括緩起訴處分在內；惟緩起訴處分
    性質實屬於附條件的職權不起訴處分，而於緩起訴條件成就
    後，始發生如同確定不起訴處分的效力。故於緩起訴猶豫期
    間屆滿，未經撤銷緩起訴時，緩起訴即發生同於確定不起訴
    處分之效力。此時，行為人即已終局的不受刑事訴追，該緩
    起訴處分即具有實質的確定力。原處分機關於此時再為裁決
    ，行為人即無同時遭受行政處罰及刑事訴追的危險。因此，
    解釋上行政罰法第26條第2項規定應包括條件成就的緩起訴
    處分。酒後駕車同時觸犯公共危險犯行，行為人雖經緩起訴
    處分，於緩起訴處分條件成就前，行為人隨時有撤銷緩起訴
    再受刑事追訴的風險。行政機關自不得就同一事由於緩起訴
    期間裁處罰鍰處分，以免行為人遭受一事二罰之危險（本院
    暨所屬法院96年法律座談會刑事類提案第36號決議審查意見
    及研究結果、98年法律座談會刑事類提案第24號決意審查意
    見參照）。查本件受處分人因同一事實，業經臺灣板橋地方
    法院檢察署檢察官以98年速度偵字第2474號為緩起訴處分，
    緩起訴處分期間為1年，緩起訴期間起算日（確定日期）為
    98年6月2日，緩起訴期滿日為99年6月1日，並命受處分人應
    向國庫支付2萬元，且受處分人已於98年8月17日匯款向國庫
    繳交緩起訴處分金2萬元等情，有臺灣板橋地方法院檢察署
    98年度速偵字第2474號緩起訴處分書、彰化銀行匯款回收聯
    在卷可稽（原審卷第31、33頁），並有本院被告前案紀錄表
    可憑，洵堪認定。是本件緩起訴處分既因猶豫期間屆滿而確
    定，即已無一事二罰之虞。
(三)再按，94年12月28日修正公布，95年7月1日施行之道路交通
    管理處罰條例第35條第8款規定：「前項汽車駕駛人，經裁
    判確定處以罰金低於本條例第92條第3項所定最低罰鍰基準
    規定者，應依本條例裁決繳納不足最低罰鍰之部分。」以及
    違反道路交通管理事件統一裁罰基準及處理細則第2條所定
    「違反道路交通管理事件統一裁罰基準表」，即駕駛人駕駛
    重型機車，飲酒後其吐氣所含酒精成份超過每公升0.55毫克
    以上，應處最低罰鍰4萬5千元；同時違反刑事法律者，經裁
    判確定處以罰金低於本條例第92條第3項所定最低罰緩基準
    規定者，應依本條例裁決繳納不足最低罰鍰之部分等相關規
    定，可知倘駕駛人所支付之刑事罰金，未達道路交通管理處
    罰條例第92條第3項所定最低罰鍰基準規定者，仍須補繳不
    足最低罰鍰之部分，始為適法。又檢察官為緩起訴處分並命
    向國庫捐款者，其捐款性質上與道路交通管理處罰條例第35
    條第8項所規定之罰鍰無異，監理機關雖不得再為行政裁罰
    ，惟若駕駛人所支付之緩起訴處分捐款，未達道路交通管理
    處罰條例第92條第3項所定最低罰鍰基準規定者，於緩起訴
    期滿未經撤銷確定後，依該條例第35條第8項之規定，仍須
    補繳不足最低罰鍰之部分（本院97年11月法律座談會第39號
    提案研討結果參照）。而本件受處分人所繳納之緩起訴處分
    金2萬元，未達最低罰鍰基準4萬5千元，依上開法文規定，
    受處分人即須補繳緩起訴處分所命繳交之上開金額以外之不
    足額之部分之罰鍰即2萬5千元（計算式為45,000-20,000＝
    25,000元），始為適法。
五、綜上所述，抗告人確有酒後駕車之違規行為，原處分機關依
    道路交通管理處罰條例第35條第1項第1款規定及違反道路交
    通管理事件統一裁罰基準表之規定，裁處受處分人罰鍰4萬5
    千元（吊扣駕駛執照及施以道安講習部分，業經原審另案裁
    定撤銷及駁回異議確定）。而原裁定認受處分人本件酒後駕
    車行為同時違反道路交通管理處罰條例第35條第1項第1款與
    刑法第185條之3之規定，係一行為同時觸犯刑事法律及違反
    行政法上義務規定，依行政罰法第26條第1項前段規定應依
    刑事法律處罰之，又受處分人本件酒後駕車行為業經檢察官
    為緩起訴處分期滿確定，自不再依上揭道路交通管理處罰條
    例等規定裁罰之，因而撤銷原處分，固非無見。惟查，受處
    分人確有在上開時地，酒後駕駛上開重型機車，經測得呼氣
    酒精濃度超過規定標準，則於緩起訴期滿後，依道路交通管
    理處罰條例第35條第8款、違反道路交通管理事件統一裁罰
    基準及處理細則與其裁罰基準表等規定，倘受處分人所支付
    之刑事罰金，未達道路交通管理處罰條例第92條第3項所定
    最低罰鍰基準規定者，仍須補繳不足最低罰鍰之部分，原審
    裁定未審酌其情，僅依行政罰法第26條第1項前段規定，認
    受處分人既已依刑事法律處罰，自不再受道路交通管理處罰
    條例等規定接受裁罰，即有違誤。原處分機關裁處受處分人
    罰鍰4萬5千元之處分難認適法允當，原裁定因而撤銷原處分
    ，固無不合；然原裁定本身亦有無可維持之瑕疵可指。從而
    ，本院自應將原處分及原裁定均撤銷，並自為裁罰，爰諭知
    如主文第二項所示，以期適法。
據上論斷，應依道路交通管理處罰條例第89條、第35條第1項第1
款，道路交通案件處理辦法第20條、第26條，刑事訴訟法第413
條，裁定如主文。
中    華    民    國    99    年    10    月    14    日
                  刑事第二十一庭審判長法  官  蔡聰明
                                      法  官  趙文
                                      法  官  楊力進
以上正本證明與原本無異。
不得再抗告。
                                      書記官  彭威翔
中    華    民    國    99    年    10    月    15    日

司法院資訊處製作；財團法人民間司法改革基金會備份。
